臺灣板橋地方法院刑事判決　　　　　　　　　　　　　九十一年度訴字第六二九號
　　公　訴　人　臺灣板橋地方法院檢察署檢察官
　　被　　　告　乙○○
右列被告因偽造文書等案件，經檢察官提起公訴（九十一年度偵字第二二○三號），
本院判決如左：
    主  文
乙○○連續行使偽造私文書，足以生損害於公眾及他人，處有期徒刑柒月。如附表所
示「簽帳單編號」第一聯客戶存根聯柒紙及該簽帳單第二聯商店存根聯、第三聯聯合
信用卡中心存查聯上偽造「楊至真」署押共柒枚均沒收。
    事  實
一、乙○○於民國（下同）八十八年間擔任建明通運公司擔任司機，於同年八月二十
    日被害人楊至真搭乘乙○○駕駛之租賃車輛之際，拾得楊至真所有而遺失之中國
    信託商業銀行（下稱中國信託銀行）所發行之ＶＩＳＡ信用卡一枚（卡號
    0000-0000-0000-0000），隨即意圖為自己不法之所有，予以侵占入己；乙○○
    得手之後，復基於意圖為自己不法所有之概括犯意，旋即於同年二月二十一日、
    二十二日，連續至位於台北市之如附表所示之特約商店，持其侵占之前揭信用卡
    ，向該特約商店購買金飾、機車等物（價值共計二十二萬二千七百八十三元），
    佯為該信用卡之持有人，交付該信用卡供該等商店在印錄機上刷卡辨識，經該商
    店交付一式三聯之簽帳單（第一聯客戶存根聯、第二聯商店存根聯、第三聯聯合
    信用卡中心存查聯）後，乙○○即在簽帳單第一聯之客戶存根聯上偽造「楊至真
    」之署押，因該簽帳單之第二聯、第三聯為複寫紙，而同時在該簽帳單第二聯、
    第三聯上偽簽複寫「楊至真」之署押各一枚，以表示楊至真同意依據信用卡持卡
    人合約條件，按簽帳單之金額付款予發卡銀行，而偽造私文書，復持交該偽造之
    簽帳單予特約商店，足以生損害於楊至真本人、中國信託銀行及特約商店確認持
    卡人身分之正確性。嗣經同年二月二十三日被害人楊至真發現上開信用卡遺失，
    向中國信託銀行掛失卡片，始知信用卡遭盜刷之事，經中國信託銀行通知乙○○
    出面說明。乙○○於八十八年二月二十六日簽立切結書承諾賠償中國信託銀行之
    損失，未料拒不清償，且逃匿無蹤，於八十九年九月間經台灣板橋地方法院檢察
    署發布通緝，迄於九十年二月十二日中午十二時許在台北縣新莊市○○路、楓江
    路口為警查獲。
二、案經中國信託商業銀行訴請台灣板橋地方法院檢察署檢察官偵查起訴。
    理  由
一、訊據被告乙○○坦承有簽立該切結書之事，惟矢口否認有侵占信用卡、並於附表
    所示時間地點持卡刷卡消費、偽造簽帳單等事實，辯稱：該信用卡是湯清誌撿到
    的，切結書是因為中國信託的人說要幫公司結案，要伊幫忙找出湯之後，再把切
    結書還給伊云云。經查：
（一）被告乙○○於偵查中坦承「他坐我的遊覽車，我撿到卡，但我沒盜刷」、「（
      沒盜刷為何願意寫？）我有去寫，他們叫我找出那人。」、「（不是你所為為
      何願寫切結書？）我不知道。」（見九十年偵字第九二七七號卷第二十四頁背
      面、第二十五頁），被告嗣後翻異前詞，改稱是朋友湯清誌坐伊的車、是和被
      告一起打掃車子時撿到的，其前後陳稱不一，其供述之正確性已有可疑。且被
      告對於湯清誌之真實年籍、住所等資料付諸闕如，何以願意幫該人簽立願意清
      償簽帳單之切結書？其不合一般社會經驗法則及常理至極。
（二）又查，被害人楊至真向中國信託銀行簽據表示：其持有之信用卡確實於八十八
      年二月二十日前往中正機場搭乘建明通運車上遺失，並辦理掛失報案，被害人
      楊至真並提供於遺失前最後一筆消費之簽帳單，其上之「楊至真」署押，與附
      表所示七紙簽帳單之署押相比對，其筆鋒、運勢、角度完全不同，該七筆消費
      ，顯非被害人楊至真所為（參見前偵卷第六頁至第十一頁中國信託商業銀行提
      出之偽造簽帳單影本七紙聯合信用卡中心存查聯），被告乙○○辯稱並未持該
      信用卡消費云云，應係卸責之詞，不足採信。
（三）再查，被告辯稱是中國信託銀行的人要求結案所以才簽立切結書云云，證人甲
      ○○到庭證稱：「失卡當天八十八年二月二十日持卡人楊至真有搭乘建明公司
      的車，發現當天司機是乙○○，假交易有調簽帳單來做比對，字跡就是乙○○
      。」「被告確實有同意清償金錢才會簽切結書。事後被告都沒有如期償還。」
      （參見本院九十一年七月三日訊問筆錄），而被告自承該切結書是伊所書寫無
      誤，被告係成年人，且未舉證有被脅迫、強制之情況下，確實簽立明確願意清
      償還款之切結書，若係僅為配合幫助中國信託銀行找出「湯清誌」之人，自可
      附加說明，或根本簽立不同內容之書據，況如前所述，被告對於不熟悉之朋友
      ，竟然願意承擔二十二萬餘元之債務，而其理由竟是幫助中國信託銀行之承辦
      人員結案？不僅違反一般社會生活經驗，且殊難想像有此交易之情節，被告所
      辯，應屬推諉之詞，殊無足取。
（四）綜上所述，被告乙○○前開所辯各節，均不足採，本件事證明確，被告之犯行
      堪以認定。
二、按信用卡簽帳單，係持卡人向特約商店消費後簽持卡人姓名於其上，由特約商店
    將第一聯交持卡人收執，第二聯由特約商店取回，第三聯交由聯合信用卡中心存
    查，而該簽帳單由持卡人簽名係指持卡人同意依據信用卡持卡人與發卡銀行間合
    約條件，對其所購物品或接受服務，均應按簽帳單之消費金額，付款予發卡銀行
    。故持卡人於該簽帳單簽名其用意與票據背書大致相同，皆係對所簽之金額負責
    之意，故為私文書。核被告乙○○侵佔楊至真之信用卡一張，所為係犯刑法第三
    百三十七條之侵占遺失物罪；被告乙○○連續持楊至真信用卡至附表所示特約商
    店地點刷卡消費，所為係犯刑法第二百十六條、第二百十條之行使偽造私文書罪
    及第三百三十九條第一項之詐欺取財罪；被告偽造「楊至真」之署押，為偽造簽
    帳單之私文書之階段行為，偽造私文書之低度行為復為行使之高度行為所吸收，
    均不另論擬。又被告乙○○先後七次偽造文書、詐欺等犯行，時間緊接，所犯構
    成要件相同，顯係基於概括犯意為之，均為連續犯，應均論以一罪。公訴人雖未
    就被告乙○○前開侵占信用卡部份論罪，惟起訴事實既已論及，且該部分犯行與
    業經起訴之犯行有牽連犯之裁判上一罪關係，本院自得併予審究，附此敘明。被
    告所犯上開侵占遺失物罪、連續行使偽造私文書、詐欺取財罪三罪間，有方法結
    果之牽連關係，應從一重之連續行使偽造私文書罪處斷。爰審酌被告犯罪之動機
    、目的、手段、所生危害、犯罪後態度等一切情狀，量處如主文所示之刑，以示
    懲儆。
三、如附表所示特約商店簽帳單編號第一聯客戶存根聯七紙，係被告乙○○偽造「楊
    至真」署押持交特約商店後再交由被告乙○○收執，而屬被告乙○○所有、供其
    行使偽造私文書犯罪所用之物，雖未扣案，惟無證據證明業已滅失，應依刑法第
    三十八條第一項第二款之規定宣告沒收。而上開簽帳單第二聯商店存根聯、第三
    聯聯合信用卡中心存查聯，因分屬附表之特約商店、聯合信用卡中心所有之物，
    非屬被告乙○○所有，自毋庸為沒收之諭知，惟其上偽造之「楊至真」署押共七
    枚，係被告乙○○偽造之署押，不問屬於被告與否，均應依刑法第二百十九條規
    定諭知沒收。
據上論斷，應依刑事訴訟法第二百九十九條第一項前段、刑法第三百三十七條、第二
百十六條、第二百十條、第三百三十九條第一項、第五十五條、第五十六條、第二百
十九條、第三十八條第一項第二款，罰金罰鍰提高標準條例第一條前段，判決如主文
。
本案經檢察官游鉦添到庭執行職務
中      華      民      國      九十一      年      八    月    七      日
                                      臺灣板橋地方法院刑事第三庭
                                            法  官  張瑜鳳
右正本證明與原本無異。
如不服本判決，應於判決送達後十日內，向本院提出上訴狀。
                                            書記官  陳昭綾
中      華      民      國      九十一      年      八    月    十      日
附表：
┌──┬──────────┬────────┬────────────┐
│編號│特約商店名稱        │盜刷時間（民國）│盜刷金額（新台幣）及    │
│    │                    │                │簽帳單編號              │
├──┼──────────┼────────┼────────────┤
│１  │日酩樓              │八十八年二月二十│一萬一千元              │
│    │                    │一日十六時十六分│000000000      │
├──┼──────────┼────────┼────────────┤
│２  │老金德芳金銀珠寶有限│八十八年二月二十│二萬四千二百元          │
│    │公司                │一日            │000000000      │
├──┼──────────┼────────┼────────────┤
│３  │泉和車業有限公司    │八十八年二月二十│八萬元                  │
│    │                    │一日十時五十七分│000000000      │
├──┼──────────┼────────┼────────────┤
│４  │慶利號銀樓          │八十八年二月二十│四萬四千二百三十元      │
│    │        │一日二十時三十分│000000000      │
├──┼──────────┼────────┼────────────┤
│５  │慶利號銀樓          │八十八年二月二十│二萬五千九百二十元      │
│    │                    │二日十二時四十九│000000000      │
│    │                    │分              │                        │
├──┼──────────┼────────┼────────────┤
│６  │泉和車業有限公司    │八十八年二月二十│三萬元                  │
│    │                    │二日十三時      │000000000      │
├──┼──────────┼────────┼────────────┤
│７  │香港商捷時海外貿易有│八十八年二月二十│二萬五千九百二十元      │
│    │限公司              │二日十七時十分  │000000000      │
└──┴──────────┴────────┴────────────┘
附錄本案所犯法條全文
中華民國刑法第二百一十六條
(行使偽造變造或登載不實之文書罪)
行使第二百十條至第二百十五條之文書者，依偽造、變造文書或登載不實
事項或使登載不實事項之規定處斷。
中華民國刑法第二百一十條
(偽造變造私文書罪)
偽造、變造私文書，足以生損害於公眾或他人者，處五年以下有期徒刑。
中華民國刑法第三百三十七條
（侵占遺失物罪）
意圖為自己或第三人不法之所有，而侵占遺失物、漂流物或其他離本人所持有之物者
，處五百元以下罰金。
中華民國刑法第三百三十九條
(普通詐欺罪)
意圖為自己或第三人不法之所有，以詐術使人將本人或第三人之物交付者
，處五年以下有期徒刑、拘役或科或併科一千元以下罰金。
以前項方法得財產上不法之利益或使第三人得之者，亦同。
前二項之未遂犯罰之。
